臺灣板橋地方法院刑事判決　　　　　　　　　　　　九十二年度訴字第二五七０號
　　公　訴　人　臺灣板橋地方法院檢察署檢察官
　　被　　　告　丁○○
　　指定辯護人　本院公設辯護人　丙○○
右列被告因重傷害等案件，經檢察官提起公訴（九十二年度偵字第一六二三二號），
本院判決如左：
    主  文
丁○○連續傷害人之身體，處有期徒刑陸月，如易科罰金，以佰元折算壹日。又毀
損他人自用小貨車左側車門車窗及前擋風玻璃，足以生損害於他人，處有期徒刑貳月
，如易科罰金，以佰元折算壹日。應執行有期徒刑柒月，如易科罰金，以佰元折
算壹日。
    事  實
一、丁○○前於民國九十年十二月二十八日因竊盜案件，經本院判處有期徒刑八月，
    緩刑四年，於九十一年二月四日確定，嗣於九十二年九月二十二日復因竊盜案件
    ，經本院判處有期徒刑五月，於九十二年十月二十二日確定，而於九十二年十一
    月三十日經本院裁定撤銷前開緩刑，二案接續執行，於九十二年十一月十二日送
    監執行，指揮書執畢日期為九十三年十二月十一日（不構成累犯）。詎其不思悛
    悔，於九十二年六月十八日下午四時二十分許，駕駛車牌號碼Ｇ七—○七三二號
    自用小客車，行經臺北縣板橋市○○路、四川路二段一三○巷交岔路口左轉時，
    適甲○○搭載其孫暨其妻乙○○○，駕駛車牌號碼九Ｆ—九三○二號自用小貨車
    欲右轉，二者發生輕微碰撞，丁○○疑遭甲○○以髒話辱罵，而有不悅，乃沿路
    驅車追趕甲○○車輛，於同日下午四時四十二分許，在臺北縣板橋市○○○路○
    段一四四巷一號前追及甲○○，丁○○即基於毀損之故意，於下車後，徒手拉扯
    甲○○所駕車輛左側車門車窗，致該車門車窗損壞，足以生損害於甲○○，又基
    於普通傷害之概括犯意，先徒手掌摑甲○○臉部數下，致甲○○受有左臉挫傷與
    左眼視神經炎併視網膜出血之傷害，丁○○繼而至其所駕自用小客車取出其所有
    之榔頭乙支，承上毀損犯意，以該榔頭損壞甲○○所駕車輛前擋風玻璃，亦足以
    生損害於甲○○，乙○○○因伊孫驚嚇哭喊，乃抱之下車，丁○○復承前述傷害
    犯意，再以右手徒手打乙○○○臉部一巴掌，致乙○○○受有鼻部挫傷之傷害，
    經伊呼喊救命，丁○○旋逃離現場，嗣經警依其所駕車輛車號循線查獲。
二、案經甲○○、乙○○○訴由臺北縣政府警察局板橋分局報請臺灣板橋地方法院檢
    察署檢察官偵查起訴。
    理  由
一、訊據被告丁○○固坦承於右揭時、地，有毆打告訴人甲○○及毀損告訴人甲○○
    所有自用小貨車左側車門車窗及前擋風玻璃等事實，惟矢口否認有毆打告訴人乙○○○及其掌摑告訴人甲○○之行為導致告訴人甲○○左眼重傷之結果，並辯稱
    ：起訴書認告訴人甲○○左眼視神經炎併視網膜出血，為重傷害云云，然治療告
    訴人甲○○眼疾之亞東紀念醫院（下稱亞東醫院）業覆知鈞院，告四如甲○○左
    眼視力現非無光覺，故不屬重傷害，又該院無法確知渠視力減退究係外力或個人
    糖尿病所致，是尚難遽認其掌摑行為與告訴人甲○○眼部之傷害行為間具相當之
    因果關係，另其為左撇子，故係以左手揮告訴人乙○○○一拳，而非如告訴人乙○○○指訴係以右手為之，惟其揮拳，並未傷及告訴人乙○○○，其既已承認毆
    打告訴人甲○○，對於是否毆打乙○○○，要無否認之必要云云。
二、經查：
  (一)被告自承徒手損壞甲○○所駕車輛左側車門車窗玻璃，及以其所有榔頭乙支，損
    壞該車前擋風玻璃等情，核與告訴人甲○○、乙○○○指訴之情節相符，且有照
    片六幀存卷可稽，是被告此部分自白應與事實相符，堪予採信。
  (二)次查，告訴人甲○○於九十二年六月十八日被毆後，受有左臉挫傷之傷害，有是
    日亞東醫院診斷證明書存卷得佐，而告訴人甲○○之病徵，據該診斷證明書「處
    置意見」欄所載，係經急診處置，同日離院，但醫囑須返院追蹤（參見偵查卷一
    三頁），故足見告訴人甲○○所受傷害非祗表面之挫傷爾爾。上開醫院依告訴人
    甲○○主訴受人攻擊後，導致左眼視力模糊及視野缺損，於同年七月二十四日、
    同年七月三十一日、同年八月七日門診檢查，發覺為左眼視神經水腫及視神經旁
    之視網膜出血，左眼矯正視力為零點一五，左眼下半部視野缺損，有左眼視神經
    炎併視網膜出血等傷害，亦有同院八十二年八月七日診斷證明書附卷可參（參見
    偵查卷第二六頁）。查告訴人甲○○罹有糖尿病之事實，為告訴人甲○○所不否
    認，而告訴人甲○○視神經炎及視網膜出血可能係外力撞擊、糖尿病或個人本身
    體質造成之缺血性視神經病變，又告訴人甲○○眼部傷害就診期間，醫院於九十
    二年六月十二日、同年八月七日及同年十月二日實施飯前血糖檢測，其檢測值分
    別為一三一、一三三、二○八，比正常值七○至一一○高，糖尿病之控制稍差，
    亦可能造成眼神經病變，固有亞東醫院九十二年九月二十九日亞歷字第○九二六
    四一一三一七號及九十三年二月二十八日亞歷字第○九三六四一○○八九號函在
    卷堪憑（參見偵查卷第二八頁、本審卷第九二頁））；惟該院亦檢出告訴人甲○○左眼視網膜出血並非典型之糖尿病視網膜病變出血點，乃伴隨左眼視神經炎之
    出血點，而左眼視神經炎則可能係創傷性視神經病變，或缺血性視神經病變，亦
    即因外力撞擊、糖尿病或本身體質所致，復有同院九十二年十一月七日亞歷字第
    ○九二六四一一三七七號函存卷可據（參見偵查卷第三七頁），從而，告訴人甲○○眼部傷害無法排除外力造成之因素。而勾稽證人即告訴人乙○○○於本院審
    理時所結稱：告訴人甲○○於本件爭執前，視力甚佳，前此未曾因糖尿病而影響
    視力等語（參見本院九十三年四月二十一日審理筆錄第一一頁、第一二頁），及
    告訴人甲○○眼部傷勢位置與左臉挫傷位置相近乙情，在在可徵告訴人甲○○眼
    部受外力撞擊而引發左眼視網膜出血之高度可能。準上以觀，被告之行為與甲○○左臉挫傷及左眼視神經炎併視網膜出血之傷害間，顯有相當之因果關係，已彰
    彰明甚。要有爭執者，厥為告訴人甲○○之前述眼部傷害，是否屬重傷害？按刑
    法所稱之重傷，依同法第四項規定，係謂：「一  毀敗一目或二目之視能。二
    毀敗一耳或二耳之聽能。三  毀敗語能、味能或嗅能。四  毀敗一肢以上之機能
    。五  毀敗生殖之機能。六  其他於身體或健康，有重大不治或難治之傷害。」
    又同項第六款之重傷，乃指除去同項第一款致第五款之傷害，而於身體或健康有
    重大不治或難治之傷害者而言，如毀敗一目或二目之視能，按照該項第一款之規
    定，固屬重傷，假若所傷之目，祇係視能減衰，並未完全毀敗，縱令此種減衰具
    有不治或難治之情形，仍與第六款所定之內容並不相當，即只應成立普通傷害，
    不能達依重傷害論科，最高法院所著二十五年上字第四六八０號判例意旨可資參
    照。查前述亞東醫院九十二年十一月七日亞歷字第０九二六四一一三一七號函雖
    謂，告訴人甲○○左眼視神經炎併視網膜出血之傷害，「確為重大難治之眼疾，
    有可能造成左眼永久視力損失。」等語（參見偵查卷第二八頁），惟觀諸告訴人
    甲○○此部分之亞東紀念醫院病歷資料，告訴人甲○○之歷次視力檢查，分別為
    九十二年七月二十四日右眼視力零點六、左眼視力零點一，同月二十五日右眼視
    力零點六、左眼視力零點一，同年七月三十一日右眼視力零點七、左眼視力零點
    一六，同年八月七日右眼視力零點七、左眼視力零點一五，同年九月二十五日右
    眼視力零點三，左眼視力零點二，同年十月二日右眼視力零點三、左眼視力零點
    一，同年十二月二十六日右眼視力零點零五、左眼視力零點三（參見本院卷第三
    八頁至第七三頁），而關於該院之視力檢測方式，係採用電腦驗光法，其準確度
    甚高，告訴人甲○○之視力起伏不定，係因眼神經處於復原或惡化中，非急遽變
    化，又同院前函所稱左眼視力永久損失乙節，乃指可能永久無法回復告訴人甲○○原有視力之謂，均經右揭醫院九十三年二月二十八日亞歷字第○九三六四一○○八九號函覆本院補陳綦詳（參見本院卷第九二頁）。承此以言，告訴人甲○○
    左眼視力迄今實仍有光覺，該眼視能非已全然毀敗。揆之上開判例意旨，縱令告
    訴人甲○○左眼視能業有減衰，且係不治或難治，猶與刑法重傷之構成要件不該
    當。起訴書所認重傷云云，尚有未洽。
  (三)再查，告訴人乙○○○指訴被告打伊臉部一巴掌，致告訴人乙○○○受有鼻部挫
    傷之傷害，有亞東醫院診斷證明書存卷足憑（參見偵查卷第一三頁），且核與告
    訴人甲○○警詢陳述之情節相符（參見偵查卷第九頁反面、第十頁正面）。此外
    ，被告於偵查中亦坦承以拳頭毆打告訴人二人（參見偵查卷第二四頁反面），且
    於本院審理時，供承以左手揮告訴人乙○○○一拳乙節不諱（參見九十三年四月
    二十一日審理筆錄第二○頁），故被告嗣後執詞否認出手揮中告訴人乙○○○，
    即屬有疑。至被告辯稱：其為左撇子，故不可能如告訴人乙○○○所述，係以右
    手打告訴人乙○○○云云，但查被告自承毀損上述車窗時，係以左手持榔頭為之
    ，雖與告訴人乙○○○所稱被告係右手持榔頭有異，然縱或左利之人，右手非絕
    然不能施力，被告既先持榔頭錘擊車窗，則其以右手順勢毆打告訴人乙○○○，
    衡與常情不悖。另徵之告訴人甲○○受傷之臉部部位亦在左側，參以被告與告訴
    人甲○○爭執之對向位置，猶可推知被告係以右手傷害告訴人甲○○，進而，益
    得推斷告訴人乙○○○之指訴，方與事實相符。況姑不論被告係以左手或右手毆
    打告訴人乙○○○，均無礙於被告該當此部分傷害罪之構成。從而，顯見被告所
    辯前詞，祗係卸責之詞，不足為採。
  (四)綜上所見，本件事證已臻明確，其傷害及毀損之犯行均洵足認定，應依法論科。
三、核被告所為，係犯刑法第二百七十七條第一項之普通傷害罪及第三百五十四條之
    毀損罪。公訴意旨謂被告傷及告訴人甲○○眼部之犯行，核犯同法第二百七十七
    條第二項後段之重傷害罪云云，與法有間，誠如前述，惟其與被告應論之普通傷
    害罪間，社會基本事實要無二致，爰依法變更起訴法條，附此敘明。按連續犯之
    成立，除主觀上須基於一個概括之犯意外，客觀上須先後數行為，逐次實施而具
    連續性，侵害數個同性質之法益，其每一前行為與次行為，依一般社會健全觀念
    ，在時間差距上，可以分開，在刑法評價上，各具獨立性，每次行為皆可獨立成
    罪，構成同一之罪名，始足當之；如數行為於同時同地或密切接近之時地實施，
    侵害同一之法益，各行為之獨立性極為薄弱，依一般社會健全觀念，在時間差距
    上，難以強行分開，在刑法評價上，以視為數個舉動之接續施行，合為包括之一
    行為予以評價，較為合理，則屬接續犯，而為包括之一罪。查被告先後毆打告訴
    人二人，其傷害犯行之時間緊接，所犯均為構成要件相同之罪，顯係基於概括犯
    意而為，應依刑法第五十六條連續犯之規定，論以一罪，並加重其刑；而其先損
    壞告訴人甲○○左側車門車窗玻璃後，旋以榔頭損壞該車前擋風玻璃，則應評價
    為接續之損壞舉動，屬包括之一損壞行為。又其所犯二罪間，犯意各別，行為互
    殊，應予分論併罰。爰審酌被告有上述竊盜前科，附卷之臺灣高等法院被告全國
    前案紀錄表可按，其素行非佳，又本件其與告訴人間素不相識，僅因行車細故，
    即暴力相向，無端毀損告訴人甲○○所駕車輛車窗玻璃，及傷害告訴人甲○○及
    乙○○○，並致告訴人甲○○因眼力減損，而致影響駕駛，兼衡告訴人身體傷害
    及精神受驚嚇之程度、被告犯罪動機、生活狀況、智識程度、犯罪後態度、尚未
    與告訴人達成民事賠償之和解等一切情狀，分別量處如主文所示之刑，並均諭知
    易科罰金之折算標準，暨定其應執行之刑，併諭知易科罰金之折算標準，以示懲
    儆。至被告所有且供
    本件毀損罪所用之榔頭一支，並未扣案，且其原置於被告所駕前揭車輛，因該車
    於被告未繳納分期付款，已遭出賣人取回，而脫離被告持有，業據被告供承在卷
    ，是該榔頭已不知所在，衡情應係滅失，故不併為沒收之諭知。
據上論斷，應依刑事訴訟法第二百九十九條第一項前段、第三百條，刑法第五十六條
、第二百七十七條第一項、第三百五十四條、第五十一條第五款、第四十一條第一項
前段、第二項，罰金罰鍰提高標準條例第一條前段、第二條，判決如主文。
本案經檢察官馬中琍到庭執行職務。
中      華      民      國    九十三    年      五      月      五      日
                                    臺灣板橋地方法院刑事第十一庭
                                        審判長法官   談  虎
                                              法官   汪怡君
                                              法官   朱敏賢
右正本證明與原本無異。
如不服本判決，應於判決送達後十日內，向本院提出上訴狀。
                                            書記官   方蟾苓
中      華      民      國    九十三    年      五      月      五      日
附錄本案論罪科刑法條全文：
刑法第二百七十七條
傷害人之身體或健康者，處三年以下有期徒刑，拘役或一千元以下罰金。
犯前項之罪，因而致人於死者，處無期徒或七年以上有期徒刑；致重傷者，處三年以
上十年以下有期徒刑。
刑法第三百五十四條
毀棄、損壞前二條以外之他人之物或致令不堪用，足以生損害於公眾或他人者，處二
年以下有期徒刑、拘役或五百元以下罰金。
